臺灣桃園地方法院刑事判決　　　　　　 95年度重訴字第120號
公　訴　人　臺灣桃園地方法院檢察署檢察官
被　　　告　甲○○
指定辯護人　陳錦川律師（扶助律師）
上列被告因違反毒品危害防制條例案件，經檢察官提起公訴（95
年度偵字第22437 號），本院判決如下︰
    主  文
甲○○共同運輸第一級毒品，處有期徒刑拾伍年，褫奪公權拾年
；扣案第一級毒品海洛因驗餘淨重柒佰玖拾壹點零肆公克沒收銷
燬之；扣案用以包裝海洛因之塑膠夾鍊袋貳拾貳只（空包裝重共
計陸拾伍點伍伍公克）、束腰帶壹條及搭配門號0000000
000號之行動電話壹具（序號：000000000000000 號，含SIM
卡）均沒收。
    事  實
一、甲○○明知海洛因係毒品危害防制條例第2 條第2 項第1 款
    所規定之第1 級毒品，且為懲治走私條例第2 條第4 項經行
    政院公告管制之甲項第4 目進出口物品，依法不得運輸、持
    有、私運進口，竟因家中積欠地下錢莊債務，需款孔急，乃
    於民國95年10月中旬在臺中市某咖啡館內，向綽號「鴨子」
    之不詳姓名年籍成年男子告以上情後，「鴨子」即提議由甲
    ○○前往泰國為其運輸毒品入境國內，以此方式賺取新臺幣
    （下同）18萬元之報酬，甲○○可預見「鴨子」以上開優厚
    報酬誘其前往泰國為其運輸毒品入境，可能係從事運輸第1
    級毒品海洛因之犯罪，猶基於為「鴨子」運輸第1 級毒品海
    洛因入境我國，亦不違背其本意之間接故意，應允「鴨子」
    所請，而與「鴨子」及人在泰國之某不詳姓名年籍成年男子
    基於共同犯意聯絡，先由「鴨子」交付4 萬元旅費給甲○○
    用以支付甲○○前往泰國旅遊之旅行團費用、機票費及在泰
    國當地之食宿費用後，再由甲○○於95年10月23日在臺灣桃
    園國際機場（原名「中正國際機場」），搭乘中華航空公司
    CI─065 航班班機前往泰國，並投宿在泰國皇家城市大飯店
    1207號房後，「鴨子」即撥打甲○○使用之行動電話000000
    0000號與甲○○聯絡並詢明投宿之房間號碼後，「鴨子」即
    將甲○○投宿之飯店房間號碼告知該名人在泰國之不詳姓名
    年籍成年男子，該名成年男子即於95年10月27日凌晨某時許
    ，前往甲○○住宿之上開飯店房間內，將藏放有海洛因22包
    （驗餘淨重共791.04公克，純度百分之60.83 ，純質淨重共
    481.19公克，空塑膠夾鍊袋包裝重65.55 公克）之束腰帶1
    條交付甲○○，叮囑甲○○需將該藏放有海洛因之束腰帶綑
    綁於腰間，並以衣服掩飾後，將上開毒品運輸入境臺灣。甲
    ○○即於95年10月28日下午某時許，將上開藏放有海洛因22
    包之束腰帶綑綁於腰間，並以身上所穿衣服掩飾妥當後，前
    往泰國曼谷機場搭乘中華航空公司CI-696航班班機返國，於
    同日晚上10時許返抵臺灣桃園國際機場，而運輸、私運管制
    物品海洛因入境。嗣甲○○於95年10月28日晚上10時10分許
    ，在上開機場第1 航廈欲通關時，經內政部警政署航空警察
    局觀察勤務人員察覺其行走姿勢怪異，腰間顯有異物，認為
    可疑，乃會同財政部臺北關稅局人員上前攔查甲○○，而當
    場在甲○○腰間綑綁之束腰帶內查獲上開海洛因22包，並在
    甲○○身上扣得其所有用以與「鴨子」聯繫運毒事宜之行動
    電話1 具（含門號0000000000號SIM 卡1 枚），因而查獲上
    情。
二、案經內政部警政署航空警察局移送臺灣桃園地方法院檢察署
    檢察官偵查起訴。
    理  由
一、按被告以外之人於審判外之言詞或書面陳述，除法律有規定
    者外，不得作為證據；被告以外之人於偵查中向檢察官所為
    之陳述，除顯有不可信之情況者外，得為證據；當事人、代
    理人或辯護人於法院調查證據時，知有第159 條第1 項不得
    為證據之情形，而未於言詞辯論終結前聲明異議者，視為有
    前項之同意。刑事訴訟法第159 條第1 項、第159 條之5 就
    此定有明文。查被告甲○○及其指定辯護人於本院準備程序
    中，就檢察官所提作為本案證據之毒品初步檢驗報告單、法
    務部調查局鑑定書、臺北關稅局扣押收據及搜索筆錄、財政
    部臺北關稅局查獲後移送內政部警政署航空警察局之通報函
    、被告之旅客入出境查詢紀錄、現場查獲照片8 幀等證據之
    證據能力，均表示沒有意見，迄本院言詞辯論終結前亦未聲
    明異議，且本院審酌檢察官所提上開證據均非公務員違法取
    得之證據，並無證據力明顯過低之情形，復經本院於審判期
    日就上開證據進行調查、辯論，依法自得作為本案證據。又
    扣案海洛因22包（驗餘淨重共791.04公克）、用以包裝海洛
    因之塑膠夾鍊袋22只（空包裝重共65.55 公克）、束腰帶1
    條及行動電話1 具（含SIM 卡1 枚）等物，均非供述證據，
    無傳聞法則之適用，與本案待證事實具有關聯性，且無證據
    證明係公務員違法取得之物，亦得採為證據。
二、訊據被告固坦承其有為共犯「鴨子」攜帶毒品進入我國之行
    為，「鴨子」應允順利攜帶毒品入境後，其可獲得18萬元之
    報酬，而其於95年10月23日前往泰國旅遊後，即於同年月27
    日凌晨0 時許，自某不詳姓名年籍成年男子處，取得藏放有
    扣案毒品海洛因22包之束腰帶1 條，由其以將束腰帶綑綁於
    腰間後，將其內藏放之毒品運輸入境我國，嗣於入境通關時
    為警查獲等情不諱，惟矢口否認其涉犯運輸第1 級毒品之犯
    行，辯稱：其在泰國有接到「鴨子」之電話，其問「鴨子」
    要帶什麼毒品，「鴨子」說是愷他命（俗稱K 他命），故其
    以為所運輸入境者為第3 級毒品，不知道是第1 級毒品海洛
    因云云。指定辯護人為其辯護略以：被告所認知之犯罪客體
    為第3 級毒品，請依被告所認知之較輕罰則量處，並請依毒
    品危害防制條例第17條規定減輕其刑云云。經查：
  (一)被告於95年10月間某日，在台中市某咖啡館內，與「鴨子」
    達成前往泰國運輸毒品回台之謀議，由「鴨子」交付現金4
    萬元予被告，用以支付被告前往泰國之旅行團團費、機票費
    用及在泰國當地之食宿費用等利益，俟被告將毒品運輸入境
    後，「鴨子」則另行交付18萬元予被告作為報酬，其後，被
    告即於95年10月23日出發前往泰國，投宿在泰國皇家城市大
    飯店1207號房，嗣經「鴨子」撥打被告使用之行動電話0000
    000000號與被告聯絡並詢明其投宿之房間號碼後，「鴨子」
    即將被告投宿之飯店房間號碼告知該名人在泰國之不詳姓名
    年籍成年男子，該名成年男子即於95年10月27日凌晨某時許
    ，前往被告住宿之上開飯店房間內，將藏放有海洛因22包（
    驗餘淨重共791.04公克，純度百分之60.83 ，純質淨重共48
    1.19公克，空塑膠夾鍊袋包裝重65.55 公克）之束腰帶1 條
    交付被告，叮囑被告需將該藏有毒品之束腰帶綑綁於腰間，
    並以衣服掩飾後，將上開毒品運輸入境臺灣，被告即於翌日
    （28日）下午搭乘飛機返抵國內而運輸上開海洛因入境乙節
    ，業據被告供述明確，是以，被告於上揭時間前往泰國之目
    的，即係為替共犯「鴨子」攜帶毒品進入我國，預定其用運
    輸毒品之報酬為18萬元尚未取得乙節，首堪認定。
  (二)又查扣案束腰帶1 條及其內藏放之海洛因22包，係上述人在
    泰國之不詳姓名年籍成年男子，於95年10月27日凌晨某時許
    ，持往被告住宿之上開飯店房間內，交付被告用以纏繞在腰
    間，而運輸扣案海洛因入境我國之物，亦據被告供陳在卷。
    而被告於95年10月28日晚上10時許，搭乘中華航空公司編號
    CI─696 號班機由泰國曼谷返抵中正國際機場，於同日晚上
    10時10分許，在上開機場第1 航廈欲通關時，經內政部警政
    署航空警察局觀察勤務人員察覺被告行走之姿勢怪異，顯有
    異物綑綁於腰間之情形，乃會同財政部臺北關稅局人員上前
    攔查，果於被告腰間綑綁之束腰帶內扣得不明粉末22包，該
    不明粉末經檢驗結果確含有毒品海洛因成分，驗餘淨重共79
    1.04公克，純度百分之60.83 ，純質淨重共481.19公克，空
    塑膠夾鍊袋重共65.55 公克之事實，被告對此並不爭執，並
    有臺北關稅局扣押貨物、運輸工具收據及搜索筆錄、法務部
    調查局毒品初步鑑驗報告單及同局95年11月19日調科壹字第
    09523034 320號鑑定書、被告之電子機票影本、旅客入出境
    紀錄查詢、法務部入出境資訊連結作業查詢結果1 份及被告
    之護照影本各1 份、查獲現場照片8 幀等證據在卷可稽，復
    有上揭海洛因及其外包裝袋22只、被告用以藏放海洛因之束
    腰帶1 條、被告用以和「鴨子」聯絡之行動電話1 具（含SI
    M 卡）等物扣案可佐，足認被告運輸、私運入境者，為第1
    級毒品海洛因無疑。
  (三)被告雖辯稱以為所攜帶之物品為愷他命，而非海洛因云云。
    辯護人並以：被告主觀上認定所攜帶毒品是愷他命，於經航
    警局查獲才知道是海洛因，是被告所犯重於所知，應處以較
    輕之罪刑等語為辯。然查：
  1.被告於偵查中自陳：在臺灣只有「鴨子」與其接洽，在泰國
    有1 個不知名的華人，當時那個華人拿東西給其的時候，「
    鴨子」有打電話給其，稱那是愷他命，其有點懷疑，該東西
    可能是比愷他命更上1 級的毒品，「鴨子」叫其不用擔心，
    就算出事也只會判1 、2 年而已等語，及於本院審理中供陳
    ：其在前往泰國時就知道出國帶東西回來可以賺1 筆錢，而
    在泰國那個人拿毒品給其時，「鴨子」沒有說要帶什麼東西
    ，又吞吞吐吐地要說不說，其才會懷疑這個東西是比愷他命
    命更上1 級的毒品，因為其急需用錢，所以還是將那個毒品
    帶回臺灣等語在卷，顯見被告在泰國下榻處收受扣案毒品之
    際，即已懷疑該毒品並非愷他命，而係較愷他命更危險之毒
    品無疑。況被告對於「鴨子」，乃至在泰國交付扣案毒品之
    人，均不知渠等之正確住居所，除可用「鴨子」使用之行動
    電話門號聯繫「鴨子」外，別無其他方式主動聯絡「鴨子」
    及該名泰國籍成年共犯，則彼此之間當無任何可資信賴之關
    係，被告主觀上豈有可能因「鴨子」之告知即堅信扣案毒品
    係愷他命而非海洛因。
  2.審酌被告自陳其於前往泰國運毒之前，早知此行目的係為運
    輸毒品回臺，以賺取18萬元之報酬，其在泰國收受毒品後，
    雖懷疑該物品是比甲○○更上1 級之毒品，惟仍因急需用錢
    ，而將扣案毒品運輸回臺，則以被告肩負沈重家庭債務，運
    輸毒品之意志自屬堅定，自無僅因所欲運輸之毒品為海洛因
    ，而預想運輸海洛因罪責甚重，即輕易打消該次運輸毒品回
    國以轉取金錢計畫之理。參以走私毒品海洛因雖利潤甚高，
    然失風者均受重刑懲處，而海洛因亦將遭國家沒收，對運毒
    者而言損失自屬不貲，因此被告如非自願私運毒品海洛因入
    境，共犯「鴨子」等人當無可能推由被告獨自擔任攜帶毒品
    闖關之重任，而不虞其報警，甘冒空受損失甚或失風被捕之
    風險。又被告明知該泰國籍成年男子所交付之物品為毒品，
    仍予以收受並運輸回臺，已如前述，其自可預料所運輸之物
    可能為第1 級毒品海洛因，而運輸海洛因回臺顯然亦不違背
    其本意，足見其具有運輸第1 級毒品之不確定故意，灼然甚
    明。
  3.又一般而言自國外非法私運海洛因數百公克入境之報酬行情
    ，多為十餘萬元至數十萬元不等，高於第3 級毒品愷他命甚
    多，此為本院辦理相關違反毒品危害防制條例案件所知悉，
    而被告所私運者為海洛因粉末22包（驗餘淨重共791.04公克
    ），倘順利運輸入境交付予共犯「鴨子」，其可取得之報酬
    為18萬元，與一般非法私運海洛因入境之代價大致相當，而
    被告涉犯本案時，年已26歲，又自承其係高職畢業，依其入
    出境紀錄顯示有多次入出境經驗，足認其具相當之智識及社
    會經驗，應知其所攜帶之毒品要以上述隱密之方式藏置，倘
    非價值頗高之毒品，何以「鴨子」要以此高額代價託其私運
    ？況被告自承其應允「鴨子」之託前往泰國攜帶毒品回臺之
    目的係為賺取該18萬元報酬，以清償家中積欠地下錢莊之債
    務，需款孔急，顯見被告若未能私運扣案毒品以取得報酬，
    實無從及時清償其家中債務，由此足認被告縱使對所私擅運
    輸來臺之物是否為海洛因並不確知，但就所其運輸者若屬毒
    品海洛因，並不影響其私擅運輸入境我國之決意，換言之，
    被告就其擅自運輸入境我國者為毒品海洛因乙節，應具有不
    確定之故意，是其所稱不知所攜帶物品為毒品海洛因云云，
    實無從卸免其責，而辯護人謂：被告主觀上認定所攜帶毒品
    是愷他命，是應依其所知，即罪責較輕之運輸第3 級毒品論
    處云云，亦無足取。
  (四)末按運輸毒品罪祇以所運輸之毒品已實施運送為已足，並非
    以運扺目的地為完成犯罪之要件，換言之，區別該罪既遂、
    未遂之依據，應以已否起運為準，既已起運，構成該罪之輸
    送行為即已完成，不以達到目的地為既遂條件（最高法院92
    年度臺上字第3096號判決意旨參照）。查本件被告業將海洛
    因自泰國運抵我國境內乙情，已如前述，其顯已實施運送行
    為無訛，揆諸前揭說明，被告縱未交付毒品予受貨者即遭查
    獲，亦不影響其運輸行為既遂之認定，附此說明。
  (五)綜上所述，被告基於私擅運輸毒品海洛因入境我國境內之不
    確定故意，與明知所私擅運輸者為海洛因之「鴨子」及在泰
    國旅館房間內交付扣案海洛因予被告之不詳姓名年籍成年男
    子間，就上開自泰國運輸、私運海洛因入境我國之行為，彼
    此之間具有犯意聯絡及行為分擔至臻明確，被告所為辯解核
    屬事後飾卸之詞，不足採信。本案事證已臻明確，被告犯行
    堪以認定。
三、按海洛因為毒品危害防制條例第2 條第2 項第1 款所列之第
    1 級毒品，不得製造、運輸、販賣、意圖販賣而持有、轉讓
    、施用及持有。另行政院依懲治走私條例第2 條第4 項法律
    授權，公告毒品危害防制條例所列毒品屬甲項第4 目管制進
    出口物品，不得進出口。私運管制物品進口、出口逾公告數
    額者，處7 年以下有期徒刑，懲治走私條例第2 條第1 項定
    有明文。查被告自泰國運輸、私運扣案海洛因入境國內，所
    為係犯毒品危害防制條例第4 條第1 項之運輸第1 級毒品罪
    及懲治走私條例第2 條第1 項之私運管制物品罪。被告與綽
    號「鴨子」之不詳姓名年籍成年男子及該名人在泰國之不詳
    姓名年籍成年男子間，具有犯意聯絡與行為分擔，均應依刑
    法第28條論以共同正犯。又被告共同持有毒品海洛因之低度
    行為，為共同運輸毒品海洛因之高度行為所吸收，不另論罪
    。被告以一運輸、私運管制物品進口之行為，同時觸犯毒品
    危害防制條例第4 條第1 項及懲治走私條例第2 條第1 項之
    罪，為想像競合犯，應依刑法第55條規定從1 重之毒品危害
    防制條例第4 條第1 項運輸第1 級毒品罪處斷。按毒品危害
    防制條例第17條規定：犯第4 條第1 項至第4 項之罪，供出
    毒品來源，因而破獲者，得減輕其刑。查被告為警查獲後，
    警詢時除坦認有夾藏運輸毒品之行為外，並供承係與綽號「
    鴨子」之不詳真實姓名年籍成年男子及該名人在泰國之不詳
    姓名年籍成年男子等共犯共同運輸等語，惟查，扣案毒品係
    綽號「鴨子」之成年男子要求被告自泰國運輸、私運入境後
    依指定方式交付「鴨子」之毒品，故「鴨子」自非毒品危害
    防制條例第17條所指「毒品來源」，又被告雖指陳綽號「鴨
    子」之人即為「陳彥馮」，然經檢察官於偵查中傳訊陳彥馮
    後，業經陳彥馮堅決否認此事，且陳彥馮其後並無經檢察官
    偵查涉犯本案運輸毒品犯行之案件紀錄，此觀諸卷附陳彥馮
    之刑案查註紀錄表之記載即明（見95年度偵字第22437 號卷
    第62頁），且被告於警詢、偵查中及本院審理中係供承「共
    犯」之人數及姓名，並非「供出毒品來源」，亦與該條之規
    定不合，是以，本案自無該條減輕其刑規定之適用，指定辯
    護人就此所請，尚屬無據。審酌被告私運來台之海洛因驗餘
    淨重共791.04公克，純度百分之60.83 ，純質淨重共481.19
    公克，雖非微量，惟較之一般毒梟運輸毒品少者數千公克，
    多者以公斤計比較，其犯罪情節與大量走私運輸毒品以牟取
    暴利之人顯有重大差異，且被告僅因貪圖18萬元之報酬，即
    與他人共同運輸海洛因入境臺灣，致觸犯法定刑為死刑或無
    期徒刑之重罪，情輕法重，客觀上足以引起一般人之同情，
    其犯罪情狀顯可憫恕，科以最低度刑，仍嫌過重，爰依刑法
    第59條酌量減輕其刑。爰審酌被告整體犯罪之動機、目的、
    犯罪之手段、素行尚可，智識程度為高職畢業，其私運毒品
    海洛因之數量，甫進入國內即被查獲，對於國家社會造成之
    侵害程度及犯後態度等一切情狀，本院衡情量處有期徒刑15
    年，並依刑法第37條第2 項規定，宣告褫奪10年，以資懲儆
    。公訴人雖對被告具體求處無期徒刑，並建議依刑法第90條
    第1 項規定諭知強制工作云云，惟觀諸被告除涉犯本案犯行
    外，僅有於94年間因侵占等案件經臺灣臺中地方法院以94年
    度易字第1627號判決判處拘役50日確定之素行，此有臺灣高
    等法院被告前案紀錄表1 份附卷可參，衡情本案被告所犯運
    輸第1 級毒品犯行，應係偶發起意之犯罪，尚難認有犯罪之
    習慣或以犯罪為常業或因遊蕩或懶惰成習而犯罪，本院認上
    開量處之刑，已足促使被告知所警惕，尚無予以強制工作之
    必要，併予敘明。
四、按基於共同犯罪行為，應由共犯各負全部責任之理論。次按
    毒品危害防制條例第19條第1 項關於沒收之規定，係採義務
    沒收主義。故凡犯同條例第4 條至第9 條、第12條、第13條
    或第14條第1 項、第2 項之罪者，其供犯罪所用之物或因犯
    罪所得之財物，且屬犯人所有者，即應依該規定沒收（最高
    法院93年度台上字第1360號、第1365號判決意旨參照）。經
    查：
  (一)扣案由被告夾帶入境之海洛因驗餘淨重共791.04公克，屬第
    1 級毒品，有法務部調查局鑑定書1 紙附卷可稽，應依毒品
    危害防制條例第18條第1 項前段規定，宣告沒收銷燬之。
  (二)扣案用以包裝海洛因之塑膠夾鍊袋22只（包裝重共65.55 公
    克）係用以包裹海洛因，避免運輸毒品時受潮、毀壞之物，
    扣案束腰帶1 條則係被告與共犯等用以夾藏運輸海洛因入境
    之物，均屬被告與共犯「鴨子」之不詳姓名年籍成年男子、
    不詳姓名年籍泰國籍成年男子等人所有，供犯罪所用之物，
    應依毒品危害防制條例第19條第1 項前段宣告沒收；又扣案
    搭配門號0000000000號之行動電話1 具（序號：0000000000
    00000 號）及門號0000000000號SIM 卡1 枚，係被告所有供
    犯其與共犯「鴨子」連絡本案運輸毒品犯罪所用之物，此據
    被告於本院審理時供明在卷，上開門號雖僅係被告所租用，
    但該門號SIM 卡1 枚，已由電信公司發配被告所有，仍屬被
    告所有之實體物，亦經被告自承為其所有，且係供本件犯罪
    而與共犯「鴨子」聯絡其在泰國住宿地點所用之物，亦應依
    同條例第19條第1 項前段之規定宣告沒收。又上開物品既經
    扣案，自無全部或一部不能沒收之情形，即無庸依同條項之
    規定另行諭知如全部或一部不能沒收之情形，追徵其價額或
    以其財產抵償之。至被告尚未取得之報酬18萬元，屬尚未實
    際取得之犯罪所得財物，自無庸對之宣告沒收。末按毒品危
    害防制條例第19條第1 項係規定沒收因犯罪（製造、販賣或
    運輸毒品）所得之財物，並不及於因犯罪所得之利益（最高
    法院89年度台上字第1244號判決意旨參照），是以，被告供
    稱因本件犯罪共犯「鴨子」交付給其之食宿連同前往泰國之
    旅行團團費、機票費用等共計4 萬元，均屬共犯「鴨子」提
    供予被告之利益，亦無庸對之宣告沒收，併予敘明。
據上論斷，應依刑事訴訟法第299 條第1 項前段，毒品危害防制
條例第4 條第1 項、第18條第1 項前段、第19條第1 項，懲治走
私條例第2 條第1 項、第11條，刑法第11條、第28條、第55條、
第59條、第37條第2 項，判決如主文。
本案經檢察官施宣旭到庭執行職務。
中　　華　　民　　國　　96　　年　　3 　　月　　20　　日
                  刑事第九庭  審判長法　官　何信慶
                                    法　官  蘇琬能
                                    法　官  胡芷瑜
以上正本證明與原本無異。
如不服本判決，應於判決送達後10日內向本院提出上訴狀（應附
繕本），上訴於臺灣高等法院。
                                    書記官  張懿昀
中　　華　　民　　國　　96　　年　　3 　　月　　21　　日
附錄論罪科刑法條全文：
毒品危害防制條例第4條
製造、運輸、販賣第一級毒品者，處死刑或無期徒刑；處無期徒
刑者，得併科新臺幣 1 千萬元以下罰金。
製造、運輸、販賣第二級毒品者，處無期徒刑或 7 年以上有期徒
刑，得併科新臺幣 7 百萬元以下罰金。
製造、運輸、販賣第三級毒品者，處 5 年以上有期徒刑，得併科
新臺幣 5 百萬元以下罰金。
製造、運輸、販賣第四級毒品者，處3 年以上10年以下有期徒刑
，得併科新臺幣3 百萬元以下罰金。
製造、運輸、販賣專供製造或施用毒品之器具者，處 1 年以上 7
年以下有期徒刑，得併科新臺幣 1 百萬元以下罰金。
前五項之未遂犯罰之。
懲治走私條例第2條
私運管制物品進口、出口逾公告數額者，處 7 年以下有期徒刑，
得併科新臺幣 3 百萬元以下罰金。
以犯前項之罪為常業者，處 3 年以上 10 年以下有期徒刑，得併
科新臺幣 5 百萬元以下罰金。
第 1 項之未遂犯罰之。
第 1 項所稱管制物品及其數額，由行政院公告之。
